【裁判字號】    97,台上,858
【裁判日期】    970227
【裁判案由】    擄人勒贖
【裁判全文】
最高法院刑事判決              九十七年度台上字第八五八號
上 訴 人  甲○○
                  5樓（
選    任
辯 護 人  謝崇浯律師
上列上訴人因擄人勒贖案件，不服台灣高等法院中華民國九十六
年十一月七日第二審更審判決（九十六年度上更(二)字第五二四號
，起訴案號：台灣板橋地方法院檢察署九十四年度偵字第四七四
八號、偵緝字第四九二號），提起上訴，本院判決如下：
    主  文
原判決關於甲○○部分撤銷，發回台灣高等法院。
    理  由
本件原判決撤銷第一審關於上訴人甲○○部分科刑之判決，經比
較刑法新舊規定後，改判依修正前刑法牽連犯規定，從一重仍論
處上訴人共同意圖勒贖而擄人罪刑（處有期徒刑九年）。固非無
見。
惟查：(一)、刑事訴訟法第一百五十九條之二規定之傳聞法則例外
，得為證據，必須被告以外之人於警詢或檢察事務官調查中所為
陳述，與渠嗣於審判中所供不符，而其先前之陳述具有較可信之
特別情況，且為證明犯罪事實存否所必要者，始得為證據。倘被
告以外之人，未於審判中以證人身分依法定程序，到場具結陳述
，接受詰問，或所供與渠先前審判外之陳述並無不符時，則其前
於警詢、檢察事務官調查中所為之陳述，縱有特別可信之情況，
且為證明犯罪事實存否所必要，要不能依上開傳聞例外規定，認
其具有證據能力，而採為論罪之基礎。原判決於理由內先就證人
警詢筆錄之證據能力，說明依刑事訴訟法第一百五十九條之二規
定，證人在審判中所為證言，或有全盤考量得失因素，渠警詢陳
述，與審判中有不符時，徵之全部卷證資料，其警詢陳述尚無顯
不可信情事，又其警詢陳述與事實發生時隔最為接近，較為可採
，不生迴護對象，且係證明犯罪事實存在必要，自得為證據。嗣
則依憑已判決確定之共同正犯黃韋樺、胡恒嘉、被害人馮永明及
證人游念潔、張偉明於警詢所為審判外供述，資為認定上訴人確
有本件擄人勒贖罪之主要論據。似係以上開證人警詢之審判外陳
述，有刑事訴訟法第一百五十九條之二所定例外情形，乃認其具
有證據能力。然原判決理由非但未扼要說明上開證人警詢之審判
外陳述，與渠等審判中之供述有如何不符情形，其中於引用黃韋
樺、胡恆嘉二人警詢及第一審所為供證時，甚且謂渠等先後所供
一致等語，亦即無何不符之處，乃竟依上開傳聞例外規定，遽認
渠等警詢所為審判外陳述，具有證據能力，而採為判決基礎，自
有採證違背證據法則及判決理由前後矛盾之違法。(二)、刑事訴訟
法第一百五十九之二關於傳聞法則例外規定，所謂「先前之陳述
具有較可信之特別情況」，係屬「信用性」之證據能力要件，而
非「憑信性」之證據證明力，故法院自應就其陳述當時之原因、
過程、內容、功能等外在環境加以觀察，以判斷其陳述是否出於
真意、有無違法取供等其信用性已獲得確定保障之特別情況，加
以論斷說明其憑據。乃原判決於說明本件證人警詢之陳述，依刑
事訴訟法第一百五十九條之二規定，應例外具有證據能力時，並
未依此具體簡要說明其先前警詢之審判外陳述，如何具有特別可
信性，徒以證人警詢之陳述，與審判中有不符時，其警詢陳述與
事實發生時隔最為接近，較為可採，不生迴護對象等語，遂認其
審判外陳述具有「特別可信性」，而認其例外具有證據能力，自
非適法。(三)、結合犯乃係將二以上之獨立犯罪行為，依法律規定
結合成一罪，其主行為為基本犯罪，舉凡利用基本犯罪之時機，
而起意為其他犯罪，二者間具有意思之聯絡，即可成立結合犯，
至他罪之意思，不論起於實行基本行為之初，即為預定之計畫或
具有概括之犯意，抑或出於實行基本行為之際，而新生之犯意，
亦不問其動機如何，只須二行為間具有密切之關連，即可認與結
合犯之意義相當。故刑法第三百三十二條第二項第三款犯強盜而
擄人勒贖罪之結合犯，係著眼於強盜與擄人勒贖間，接連發生之
可能性高，危害亦鉅，乃依法律規定，結合強盜、擄人勒贖二個
獨立之犯罪行為，而成為一個犯罪，並加重其刑；其成罪並不以
二者均出於預定之計畫為必要，僅須發生在時間上有銜接性，地
點上具關連性即可，初不問係先強盜後擄人勒贖或先擄人勒贖後
強盜，均足構成本罪。依原判決認定之事實，上訴人與已判決確
定之楊天雨、黃韋樺、胡恒嘉基於擄人勒贖之犯意聯絡，於擄得
馮永明，將之綑綁、拘禁在台北縣五股鄉○○路○段七一－一二
號楊某住處期間，除要馮某打電話籌款贖身外，並強取其身上行
動電話二支、花旗銀行信用卡二張、荷蘭銀行信用卡、上海銀行
金融卡、身分證、健保卡、汽車駕照及新台幣一萬一千元等情。
如果無誤，則上訴人基於擄人勒贖犯意，於擄禁馮永明期間，復
在其遭綑綁不能抗拒情形下，強取其財物，自應構成上開強盜擄
人勒贖之結合犯罪名。乃原判決認其所為僅成立擄人勒贖罪，要
與所認定事實不相符合，而有理由矛盾及判決適用法則不當之違
誤。以上，或係上訴意旨所指摘，或為本院得依職權調查之事項
，應認原判決關於上訴人部分仍有撤銷發回更審之原因。原判決
不另諭知無罪部分，基於審判不可分之原則，併予發回。
據上論結，應依刑事訴訟法第三百九十七條、第四百零一條，判
決如主文。
中    華    民    國  九十七  年    二    月  二十七  日
                      最高法院刑事第六庭
                          審判長法官  張  淳  淙
                                法官  劉  介  民
                                法官  張  春  福
                                法官  蔡  彩  貞
                                法官  林  俊  益
      本件正本證明與原本無異
                                      書  記  官
中    華    民    國  九十七  年    三    月    六    日
                                                      Ｑ


司法院資訊處製作；財團法人民間司法改革基金會備份。
